【裁判字號】    98,上訴,2790
【裁判日期】    980716
【裁判案由】    毒品危害防制條例
【裁判全文】
臺灣高等法院刑事判決                98年度上訴字第2790號
上  訴  人
即  被  告  甲○○
                    國民
上列上訴人因違反毒品危害防制條例案件，不服臺灣新竹地方法
院98年度審訴字第241號，中華民國98年5月12日第一審判決（起
訴案號：臺灣新竹地方法院檢察署98年度毒偵字第 275號），提
起上訴，本院判決如下：
    主  文
上訴駁回。
    理  由
一、依刑事訴訟法第350條、第361條、第362條、第367條規定，
    不服地方法院之第一審判決而上訴者，須提出上訴書狀，並
    應敘明具體理由，為上訴必備之程式；其所提出之書狀未敘
    述上訴理由，或僅曾以言詞陳述上訴理由者，均應於上述期
    間屆滿後20日內補提理由書於第一審法院。第一審法院經形
    式審查，認逾期未補提上訴理由者，應定期間先命補正；逾
    期未補正者，為上訴不合法律上之程式，應以裁定駁回。倘
    已提出上訴理由，但所提非屬具體理由者，則由第二審法院
    以上訴不合法律上之程式，判決駁回。而所謂具體理由，必
    係依據卷內既有訴訟資料或提出新事證，指摘或表明第一審
    判決有何採證認事、用法或量刑等足以影響判決本旨之不當
    或違法，而構成應予撤銷之具體事由，始克當之（例如：依
    憑證據法則具體指出所採證據何以不具證據能力，或依憑卷
    證資料，明確指出所為證據證明力之判斷如何違背經驗、論
    理法則）；倘僅泛言原判決認定事實錯誤、違背法令、量刑
    失之過重過輕微，而未依上揭意旨指出具體事由，或形式上
    雖已指出具體事由，然該事由縱使屬實，亦不足以認為原判
    決有何不當或違法者（例如：對不具有調查必要性之證據，
    法院未依聲請調查亦未說明理由，或援用證據不當，但除去
    該證據仍應為同一事實之認定），皆難謂係具體理由，俾與
    第二審上訴制度旨在請求第二審法院撤銷、變更第一審不當
    或違法之判決，以實現個案救濟之立法目的相契合，並節制
    濫行上訴（最高法院97年度台上字第 892號判決參照）。又
    第二審法院認為上訴書狀未敘述理由，依刑事訴訟法第 367
    條但書規定，始應定期間命其補正。如認上訴書狀已敘述理
    由，但其理由非屬具體，其所為上訴，即不符上訴之法定要
    件，自得逕行判決駁回，無定期命補正問題（最高法院97年
    度台上字第3599號判決參照）。
二、本件原審經審理結果，認為上訴人即被告甲○○前於民國91
    年間，因違反毒品危害防制條例案件，經臺灣新竹地方法院
    於91年2月27日以91年度毒聲字第97號裁定送勒戒處所觀察
    、勒戒後，認無繼續施用毒品傾向，於91年6月21日執行完
    畢釋放，並經臺灣新竹地方法院檢察署檢察官以91年度毒偵
    緝字第85號為不起訴處分確定。又於92年間，因施用第二級
    毒品甲基安非他命案件，經依臺灣新竹地方法院於92年6月
    17日以92年度毒聲字第490號裁定送勒戒處所觀察、勒戒後
    ，認無繼續施用毒品之傾向，於92年8月21日釋放，並經臺
    灣新竹地方法院檢察署檢察官以92年度毒偵字第306號為不
    起訴處分確定。復於94年間，因竊盜案件，經臺灣新竹地方
    法院於94年10月19日以94年度易字第473號判決判處有期徒
    刑1年；再於94年間，因施用毒品案件，經臺灣新竹地方法
    院於94年11月29日以94年訴字第284號判決判處施用第一級
    毒品罪、施用第二級毒品罪分別為有期徒刑8月及6月；又於
    92年間，因妨害自由案件，經臺灣新竹地方法院於95年3月
    29日以95年度竹簡字第341號判決判處有期徒刑4月確定；前
    開各罪，分別經減刑後經定應執行有期徒刑11月確定；另因
    恐嚇取財未遂案件，經臺灣新竹地方法院於95年5月24日以
    95年度易字第184號判決處有期徒刑5月。再因施用毒品案件
    ，經臺灣新竹地方法院於95年6月23日以95年度訴字第432號
    判決判處施用第一級毒品罪、施用第二級毒品罪分別為有期
    徒刑8月及6月，前開各罪，分別經減刑後定應執行有期徒刑
    6月確定，前開各罪經接續執行，甫於97年1月15日執行完畢
    。詎其仍不知悔改，於上開觀察、勒戒執行完畢釋放後，已
    另因再犯施用毒品之罪而經追訴處罰，復基於施用第一級毒
    品海洛因之犯意，於97年10月11日晚上6時許，在新竹縣關
    西鎮東安國小內某男廁所內，以將第一級毒品海洛因置於香
    煙內點燃後吸取其煙之方式，施用第一級毒品海洛因1次；
    另基於施用第二級毒品甲基安非他命之犯意，於97年10月12
    日上午7時許為警採尿時往前回溯96小時內之某時，在新竹
    縣芎林鄉友人之家中，以將第二級毒品甲基安非他命置於玻
    璃球內，燒烤後吸取其煙之方式，施用第二級毒品甲基安非
    他命1次。惟被告於上開採尿時間，於未被有偵查犯罪職權
    之機關或公務人員發覺前，因其欲戒除毒癮而主動向新竹縣
    政府警察局新埔分局東安派出所員警自首施用第一級毒品海
    洛因、第二級毒品甲基安非他命，經警得其同意採集其尿液
    送驗後，結果呈嗎啡、可待因、安非他命、甲基安非他命等
    陽性反應等情。係以上開事實，業據被告於原審準備及簡式
    審判程序審理時坦承不諱，而被告於97年10月12日在警局所
    親採封緘之尿液（尿液編號：097126號），經送詮昕科技股
    份有限公司以氣相層析質譜儀分析法檢驗後，呈可待因、嗎
    啡及安非他命、甲基安非他命陽性反應，其中嗎啡、可待因
    濃度分別為8716ng/ml、2702ng/ml，各逾閾值濃度（均為
    300ng/ml）29倍、9倍有餘，而安非他命、甲基安非他命濃
    度則各為7037ng/ml、50467ng/ml，逾閾值濃度（為500ng
    /ml）14倍、100倍有餘，此有詮昕科技股份有限公司97年10
    月27日出具之濫用藥物檢驗報告（報告編號：7A200032號）
    暨新竹縣政府警察局毒品犯罪嫌疑人尿液採驗作業管制紀錄
    表各1份在卷足參，是被告於97年10月11日晚間6時許，應有
    施用第一級毒品海洛因之犯行，另於97年10月12日上午7時
    許往前回溯96小時內之某不詳時間，應有施用第二級毒品甲
    基安非他命1次之犯行；核與其於原審準備、簡式審判程序
    所為之供述相符，應堪足採。又被告有上述施用毒品等前案
    及有期徒刑執行完畢等情形，亦有本院被告前案紀錄表、刑
    案資料查註紀錄表及全國施用毒品案件紀錄表各1份在卷可
    證。因認本件事證明確，其犯行足堪認定，爰於告知簡式審
    判程序之旨，並聽取當事人意見後，裁定進行簡式審判程序
    ，判決上訴人施用第一級毒品，累犯，處有期徒刑7月；又
    施用第二級毒品罪，累犯，處有期徒刑5月。並就主刑部分
    ，定應執行有期徒刑10月，經核並無違誤。上訴意旨略以：
    其於97年10月11日晚間18時，因工作不順，再加上家庭經濟
    壓力之故，乃在新竹縣關西鎮東安國小廁所內吸食第一級毒
    品海洛因及第二級毒品安非他命，但被告事後已深感後悔，
    經再三考慮之結果，乃於97年10月12日至新竹縣政府警察局
    新埔分局東安派出所自首，接受毒品戒斷治療，現正服用美
    沙冬替代療法，成效彰顯，倘令被告再入監服刑，則在監獄
    大染缸中，將致被告無法戒斷毒癮，詎原判決仍分別判處被
    告7月及5月之有期徒刑，顯有未合。爰請求審酌被告係自首
    請求執法機關幫忙戒斷毒品等情，撤銷原判決，令被告改以
    美沙冬替代療法治屬云云。惟查：量刑之輕重，係屬事實審
    法院得依職權自由裁量之事項，茍於量刑時，已依行為人之
    責任為基礎，並斟酌刑法第57條各款所列情狀，而未逾越法
    定範圍，又未濫用其職權，即不得遽指為違法。本件原判決
    於量刑時，已依上揭規定，審酌被告對於未發覺之犯罪（施
    用第一級毒品及第二級毒品）自首而接受裁判，均符合自首
    要件，及審酌被告有前開施用毒品及其餘刑案之執行之紀錄
    ，業已詳述如上；竟仍不知戒惕，再度違犯本件毒品危害防
    制條例第10條第1項、第2項之罪，無視於毒品對於自身健康
    之戕害及國家對於杜絕毒品犯罪之禁令；其犯罪之動機、目
    的單純；又施用毒品係自戕行為，犯罪手段平和，亦未因此
    而危害他人，所生損害非大；再考之其於犯後坦承犯行，態
    度良好，並參諸施用毒品者均有相當程度之成癮性及心理依
    賴，其犯罪心態與一般刑事犯罪之本質並不相同，應側重以
    適當之醫學治療及心理矯治處遇為宜等一切情狀，予以綜合
    考量後，分別科刑如前所述，並未逾越法定刑度，亦未濫用
    自由裁量之權限，刑度亦屬妥適，核無不當或違法之情形。
    至97年4月30日修正之毒品危害防制條例第24條規定僅檢察
    官可為附命完成戒癮治療之緩起訴處分，本案業經檢察官提
    起公訴，自與前揭規定不符，法院亦不得代替檢察官為不起
    訴或緩起訴處分。上訴意旨猶以其係自首為由，請求改命上
    訴人進行美沙冬替代療法治療云云，於法未合。從而，本件
    上訴人既未依憑卷證資料，明確指出原審所為證據證明力之
    判斷如何違背經驗、論理法則，或提出新事證，指摘或表明
    原審有何採證認事、用法或量刑等足以影響判決本旨之不當
    或違法，揆諸上開說明，尚難謂已敘明具體理由。本件上訴
    不合法律上之程式，爰不經言詞辯論，逕以判決駁回。
據上論斷，應依刑事訴訟法第367條前段、第372條，判決如主文
。
中    華    民    國    98    年    7     月    16    日
                  刑事第七庭  審判長法  官  陳晴教
                                    法  官  楊智勝
                                    法  官  游紅桃
以上正本證明與原本無異。
如不服本判決施用第一級毒品部分，應於收受送達後10日內向本
院提出上訴書狀，其未敘述上訴之理由者並得於提起上訴後10日
內向本院補提理由書（均須按他造當事人之人數附繕本）「切勿
逕送上級法院」。
施用第二級毒品部分不得上訴
                                    書記官  戴伯勳
中    華    民    國    98    年    7     月    17    日
附錄：本案論罪科刑法條全文
毒品危害防制條例第10條
施用第一級毒品者，處 6 月以上 5 年以下有期徒刑。
施用第二級毒品者，處 3 年以下有期徒刑。


司法院資訊處製作；財團法人民間司法改革基金會備份。
